臺灣高等法院臺中分院刑事判決　
111年度上訴字第2367號
上  訴  人  
即  被  告  陳彥君



選任辯護人  洪鈺婷律師（法律扶助）            
上列上訴人即被告因毒品危害防制條例案件，不服臺灣臺中地方
法院110年度訴字第2382號，中華民國111年8月11日第一審判決
（起訴案號：臺灣臺中地方檢察署110年度偵字第23909號、第24
389號），提起上訴，本院判決如下：
    主    文
上訴駁回。
    犯罪事實及理由
一、本院審判範圍：
  ㈠按對於判決之一部上訴者，其有關係之部分，視為亦已上訴
    。但有關係之部分為無罪、免訴或不受理者，不在此限。上
    訴得明示僅就判決之刑、沒收或保安處分一部為之。刑事訴
    訟法第348條定有明文。參諸刑事訴訟法第348條第3項規定
    立法理由，宣告刑、數罪併罰所定之應執行刑、沒收，倘若
    符合該條項的規定，已得不隨同其犯罪事實，而單獨成為上
    訴之標的，且於上訴人明示僅就刑上訴時，第二審法院即不
    再就原審法院所認定之犯罪事實為審查，而應以原審法院所
    認定之犯罪事實，作為論認原審宣告刑、執行刑及沒收妥適
    與否的判斷基礎。
  ㈡本件上訴人即被告乙○○（下稱被告）上訴書狀雖記載就原審
    判決之全部提起上訴，然上訴理由則僅爭執原審未依刑法第
    59規定減刑及請求宣告緩刑等語，嗣於本院審理時經闡明，
    曉諭被告就其上訴範圍為必要之陳述後，被告及其選任辯護
    人均明示僅對原審之量刑部分上訴等語（見本院卷第78頁)
    ，並撤回除「量刑部分」以外之其他部分之上訴，有本院審
    理筆錄、撤回上訴聲請書在卷可稽（見本院卷第87頁)，故
    本件被告上訴範圍均只限於原判決刑之部分，其餘部分，則
    不在上訴範圍，依上揭說明，本院僅就原審判決量刑妥適與
    否進行審理，至於其他部分，則非本院審查範圍，合先敘明
    。
二、本案據以審查原審量刑當否之原判決所認定犯罪事實及論罪
    部分：
　㈠原判決犯罪事實：
　  乙○○明知4-甲基甲基卡西酮（4-methylmethcathinone、Mep
    hedrone、4-MMC）及甲基-N,N-二甲基卡西酮（Methyl-N,N-
    Dimethylcathinone）均係毒品危害防制條例第2條第2項第3
    款所定之第三級毒品，未經許可不得販賣、持有，竟意圖營
    利，基於販賣第三級毒品而混合二種以上之毒品之犯意，於
    民國110年7月19日，在不詳處所，使用行動電話連結網路，
    以暱稱「台中營營營台中找我」(帳號為「@yanjun37」)之
    名義，在社群軟體TikTok發送暗示販賣毒品之訊息，向不特
    定人兜售含第三級毒品4-甲基甲基卡西酮、甲基-N,N-二甲
    基卡西酮之咖啡包，適經警於同日執行網路巡邏犯罪查緝時
    ，發現上開販毒訊息，遂佯裝購毒者與乙○○聯繫，乙○○續以
    通訊軟體微信（帳號為「forever0000000」、暱稱為紅唇圖
    形)與警方聯絡，並談妥以新臺幣（下同）5000 元販賣毒咖
    啡包10包。乙○○遂於110年7月20日15時30分許，依約至臺中
    市○里區○○路000號全家便利商店前與佯裝買家之員警交易，
    待其將含4-甲基甲基卡西酮、甲基-N,N-二甲基卡西酮之毒
    咖啡包10包交與員警後，員警旋當場表明身分查獲而未遂，
    並扣得如附表所示之物，始查獲上情。
　㈡被告所犯之罪名：　　　　　　
　　被告意圖營利而販入如附表編號1所示之物，尚未賣出即為
    警查獲，依上開說明，其於販入毒品時已著手於販賣行為，
    然因尚未賣出交付毒品而屬未遂，是核被告所為，係犯毒品
    危害防制條例第9條第3項、第4條第6項、第3項販賣第三級
    毒品而混合二種以上之毒品未遂罪。另單純持有第三級毒品
    不構成犯罪，本案尚無證據顯示被告持有之第三級毒品達毒
    品危害防制條例第11條第5款之純質淨重10公克以上之情，
    即無高度之販賣行為吸收低度之持有行為問題，附此敘明。
　㈢刑之加重或減輕事由：
　　⒈被告著手於販賣毒品之構成要件行為而不遂，應依刑法第2
      5條第2項未遂犯之規定，減輕其刑。
　　⒉按犯毒品危害防制條例第4 條至第8 條之罪於偵查及審判
      中均自白者，減輕其刑，毒品危害防制條例第17條第2 項
      定有明文。經查，被告於警詢、偵訊、原審準備程序、原
      審及本院審理中，就其犯行均自白犯罪，業如前述，揆諸
      前開說明，爰依毒品危害防制條例第17條第2項規定，減
      輕其刑，並依法遞減輕之。另按毒品危害防制條例第17條
      第1 項規定：「犯第4條至第8條、第10條或第11條之罪，
      供出毒品來源，因而查獲其他正犯或共犯者，減輕或免除
      其刑」。可見得依此規定獲邀減刑寬典者，必供出毒品來
      源之有關資料，諸如前手之姓名、年籍、住居所、或其他
      足資辨別之特徵等，使調查或偵查犯罪之公務員對之發動
      調查或偵查，並因而查獲其他正犯或共犯始足當之。經查
      ：被告於犯後主動供出上手為鄭文瑋，並因而查獲，此節
      業據共犯鄭文瑋自承在卷（見偵卷一第173頁至第179頁、
      第181頁至第183頁），並有指認犯罪嫌疑人紀錄表、雲林
      縣警察局臺西分局111年1月18日雲警西偵字第1110000416
      號函各1份、通聯紀錄翻拍照片存卷可查（見偵卷一第83
      頁至第85頁、第107頁至第109頁、原審卷第39頁至第41頁
      ），合於毒品危害防制條例第17條第1項減刑規定之要件
      ，應依該規定減輕其刑，並依法遞減之。　
三、上訴理由之論斷：
　㈠原審法院因認被告之罪證明確，適用毒品危害防制條例第4 
    條第3項、第6項、第9條第3項、第17條第1項、第2項、第19
    條第1項，刑法第11條前段、第25條第2項、第38條第1項、
    第40條之2第1項等規定，並審酌被告明知毒咖啡包屬戕害他
    人身心之毒品，竟無視國家杜絕毒品犯罪之禁令，販入扣案
    如附表編號1所示毒品，著手實行販賣毒品而未遂，應予嚴
    懲；犯罪後坦承犯行，態度良好；自承學歷為國中畢業、工
    作為工，有2名未成年子女及父母需其扶養之智識水準及生
    活狀況等一切情狀，量處有期徒刑1年；並說明不依刑法第5
    9條之規定酌量減輕其刑及不予宣告緩刑之理由。核其採證
    及認事用法均無違誤，量刑亦屬妥適，應予維持。
　㈡被告上訴意旨以被告此前無犯罪前科紀錄，素行良好，現工
    作穩定，收入正常，已結婚並育有二未成年子女，配偶目 
    前懷孕中，被告與配偶、子女同住，肩負照顧全家大小之責
    任，經濟生活開銷亦均賴被告獨立維持。被告之父母均已高
    齡，母親領有殘障手冊，每週需洗腎三次，身體健康狀況不
    佳，需要被告經常探望、照顧。被告之行為固應受罰，然被
    告若因本案入獄，家中將頓失經濟支柱，尤其父母及幼兒均
    將陷入無人照顧之困境。被告年僅20餘歲，年輕識淺，一時
    思慮不週致罹刑章，所犯賣之毒品咖啡包，鑑定結果均為微
    量毒品，對於購買者之身心程度戕害較淺，且被告係受警方
    誘捕偵查而未遂，並無實際犯罪所得，被告犯後均能坦白犯
    行，勇於接受法律制裁，供出毒品來源並查獲，已知所悔悟
    ，犯後態度良好。原判決就被告上開犯行，未充分斟酌被告
    復歸社會之可能性及回復法之和平，未適用刑法第59條規定
    酌量減輕其刑，而從輕量刑，難謂允當。又被告未曾因故意
    犯罪受有期徒刑以上刑之宣告，原審未斟酌上情，而未對被
    告宣告緩刑，倘被告入監服刑，將使二名未成年子女頓失父
    親的陪伴及照顧而無端受累，有違刑罰再社會化之目的，被
    告願接受較長之緩刑期間，並向公庫支付一定金額，向公益
    團體提供義務勞務、接受地檢署之法治教育等語。
　㈢按量刑屬法院自由裁量職權，應受比例原則等法則之拘束，
    並非可恣意為之，致礙及公平正義維護，且必須兼顧一般預
    防之普遍適應性與具體個案特別預防之妥當性，始稱相當。
    而刑法第59條之酌量減輕其刑，必其犯罪之情狀，在客觀上
    足以引起一般同情，認為即予宣告法定最低度刑期猶嫌過重
    者，亦即就全部犯罪情狀予以審酌，認為在客觀上有足以引
    起社會上一般人之同情而顯可憫恕者，始有其適用。如別有
    法定減輕事由，應先依法定減輕事由減輕其刑後，科以最低
    刑度，猶嫌過重時，始得為之；若有二種以上法定減輕事由
    ，仍應先依法定減輕事由遞減其刑後，科以最低刑度，猶嫌
    過重時，始得再依刑法第59條規定酌減其刑。本件被告所為
    係犯販賣第三級毒品而混合二種以上之毒品未遂罪，法定最
    輕本刑為7年以上有期徒刑，應先依毒品危害防制條例第9條
    第3項規定加重其刑；又被告所為係未遂犯，經依刑法第25
    條第2項規定減輕其刑，又於偵查、原審及本院審理中，均
    自白犯罪，且有供出毒品來源，因而查獲其他正犯或共犯，
    而應再依毒品危害防制條例第17條第2項、第1項規定減輕其
    刑，並先加重後再遞減輕其刑，其中毒品危害防制條例第17
    條第1項規定最輕更可免除其刑，依刑法第66條但書其減輕
    得減至三分之二。本案經予先加後減計算後，其法定最輕本
    刑為有期徒刑8月，被告依前述減刑規定後可得量處之刑罰
    範圍為有期徒刑8月以上，並無刑罰過苛之虞；再者，本案
    被告販賣毒品之方式是以抖音軟體發布販賣訊息，於欲購毒
    之買家回復後，則要求加入微信通訊軟體，使用微信與購毒
    者連繫，被告以網路傳播方式，其接觸面更廣而迅速，社會
    侵害性較高，再被告使用微信通訊軟體與購毒者連絡，其隱
    密程度高，查緝困難；被告所為雖為未遂，然係因警方執行
    網路巡邏適巧查獲，且原審亦已說明不再依刑法第59條規定
    ，酌量減輕其刑之理由，尚無違誤。本院再衡酌被告無畏嚴
    刑峻罰，為牟己利而為販賣毒品咖啡包，此類咖啡包毒品，
    外觀上與食品包裝同，更易使施用者認為量微無甚害於身心
    而失戒心，助長毒品流通，不僅可能戕害他人身心健康，且
    嚴重破壞秩序，尚難謂有情輕法重情形，是被告本案所犯上
    開之罪，當無再適用刑法第59條規定酌減之餘地。被告及其
    選任辯護人上訴意旨請求再依刑法第59條規定減輕其刑，並
    無可採。
　㈣按緩刑之宣告，除應具備刑法第74條第1項所定之形式要件外
    ，並須有可認為以暫不執行刑罰為適當之情形，始得為之。
    至是否適當宣告緩刑，本屬法院之職權，得依審理之結果斟
    酌決定，非謂符合緩刑之形式要件者，即不審查其實質要件
    ，均應予以宣告緩刑。被告及其選任辯護人雖以前詞為被告
    請求為緩刑之宣告等語；然查被告上訴意旨所指上情，核屬
    刑法第57條科刑時所應審酌之事項，且已經原審於科刑時予
    以審酌，並說明本案何以不宣告緩刑之理由。本院再斟酌被
    告所為販賣毒品之犯行，係以抖音軟體發布販賣訊息，而網
    際網路之傳播工具，對公眾散布販賣之訊息，已如前述；依
    其犯罪情節，足徵其惡性非輕，且嚴重危害社會治安；其所
    宣告之刑，殊無以暫不執行為適當之情形，自不宜宣告緩刑
    。則原審雖僅判處被告有期徒刑1年，且被告亦未曾因故意
    犯罪受有期徒刑以上刑之宣告，而符合刑法第74條第1項「
    受二年以下有期徒刑」宣告之要件，本院斟酌後認亦不宜遽
    予宣告緩刑。被告以其年輕識淺，一時思慮不周而為本案犯
    行，目前現工作穩定，為家庭經濟支柱等情，請求宣告緩刑
    等語，亦不可採。
　㈤綜上所述，被告僅就原判決之刑提起一部上訴。本案經核原
    審之量刑堪稱妥適，應予維持。被告上訴仍執前詞，請求適
    用刑法第59條規定減刑、從輕量刑及為緩刑之宣告等，指摘
    原審判決不當，為無理由，應予駁回
據上論斷，應依刑事訴訟第368條，判決如主文。　　　
本案經檢察官胡宗鳴提起公訴，檢察官甲○○到庭執行職務。
中　　華　　民　　國　　111 　年　　11　　月　　16　　日
            刑事第五庭  審判長法  官  張  智  雄
                              法  官  游  秀  雯
                              法  官  林  源  森
以上正本證明與原本無異。
如不服本判決應於收受送達後二十日內向本院提出上訴書狀，其
未敘述上訴理由者，並得於提起上訴後二十日內向本院補提理由
書（均須按他造當事人之人數附繕本）「切勿逕送上級法院」。
因疫情而遲誤不變期間，得向法院聲請回復原狀。
                              書記官  江  玉  萍
　　　　　　　　　　　　　　　
中　　華　　民　　國　　111 　年　　11　　月　　16　　日

附錄論罪科刑法條全文：　　　　　　　　
毒品危害防制條例第4條
製造、運輸、販賣第一級毒品者，處死刑或無期徒刑；處無期徒
刑者，得併科新臺幣3千萬元以下罰金。
製造、運輸、販賣第二級毒品者，處無期徒刑或10年以上有期徒
刑，得併科新臺幣1千5百萬元以下罰金。
製造、運輸、販賣第三級毒品者，處7年以上有期徒刑，得併科
新臺幣1千萬元以下罰金。
製造、運輸、販賣第四級毒品者，處5年以上12年以下有期徒刑
，得併科新臺幣5百萬元以下罰金。
製造、運輸、販賣專供製造或施用毒品之器具者，處1年以上7年
以下有期徒刑，得併科新臺幣1百50萬元以下罰金。
前五項之未遂犯罰之。
毒品危害防制條例第9條
成年人對未成年人販賣毒品或犯前三條之罪者，依各該條項規定
加重其刑至二分之一。
明知為懷胎婦女而對之販賣毒品或犯前三條之罪者，亦同。
犯前五條之罪而混合二種以上之毒品者，適用其中最高級別毒品
之法定刑，並加重其刑至二分之一。
附表
編號 物品名稱及數量 備註 1 毒咖啡包15包 淨重共為62.2902公克，驗餘淨重共為60.8283公克，4-甲基甲基卡西酮之純度3.3%:甲基-N,N-二甲基卡西嗣純度<1%，純質淨重共2.0556公克，含包裝袋15 個 2 蘋果廠牌白色行動電話1支 IMEI碼000000000000000號，含行動電話門號0000000000號SIM 卡1張